臺灣臺北地方法院民事判決　　　　　　　96年度訴字第2607號
原　　　告　信泰環保工程股份有限公司
法定代理人　丁○○
訴訟代理人　顏光嵐律師
複 代理 人　陳志偉律師
被　　　告　台北富邦商業銀行股份有限公司
法定代理人　己○○
訴訟代理人　甲○○
訴訟代理人　丙○○
上列當事人間分配表異議之訴事件，本院於民國96年7月16日言
詞辯論終結，判決如下：
    主      文
原告之訴駁回。
訴訟費用由原告負擔。
    事實及理由
一、原告主張：伊與被告及債務人信誼公司機器工業股份有限公
    司（下稱信誼公司）曾於民國94年5月間就債務人信誼公司
    強制執行分配事件協商，被告承諾就債務人信誼公司因保證
    債務所生之利息債權不予追究，嗣訴外人退輔會臺北鐵工廠
    於94年7月22日對債務人昇澤公司、信誼公司、聯慶公司向
    鈞院執行處聲請強制執行（94年執字第27626號），經該處
    於95年11月1日製作分配表，記載伊為第3順位抵押權人，受
    讓自臺灣雙日股份有限公司（下稱雙日公司），本金新臺幣
    （下同）1億9580萬3051元，自94年8月11日至95年7月19日
    按年息百分之五計算之利息為920萬61元，合計2億500萬
    3112 元，獲分配317萬9083元，不足2億182萬4029元。詎被
    告明知已承諾不再追究債務人信誼公司上開利息債權，竟違
    反上開約定，於95年11月13日聲明異議，主張分配表未將信
    誼公司積欠利息440萬2628元列入分配，經該處於96年1月12
    日更正分配表，記載伊為第3順位抵押權人，本金1億9580萬
    3051 元，自94年8月11日至95年7月19日按年息百分之五計
    算之利息為920萬61元，合計2億500萬3112元，獲分配0元，
    不足2億500萬3112元，影響伊之權益，爰依法向執行處聲明
    異議，並依強制執行法第41條第1項提起分配表異議之訴等
    語。併聲明：本院94年度執字第27626號強制執行事件，於
    96年1月12日製作之強制執行金額計算書分配表上，關於被
    告受分配之利息債權440萬2628元部分，應予剔除，不列入
    分配。
二、被告則以：伊從未與原告及信誼公司就本件強制執行進行協
    商，況乎達成協議，伊於94年8月19日強制執行之初即提出
    民事參與分配行使抵押權聲明狀及相關資料，主張系爭利息
    債權，嗣涉案不動產經鈞院民事執行處於95年7月13日公開
    拍賣並拍定，原告始於95年7月18日自訴外人雙日公司受讓
    取得債權，顯無強制執行之初即與被告達成協議而免除系爭
    利息債權之可能等語置辯。併聲明：(一)原告之訴駁回。(二)如
    受不利判決，願供擔保請准宣告免假執行。
三、兩造不爭執之事實：
  (一)退輔會臺北鐵工廠於94年7月22日對債務人昇澤公司、信誼
    公司、聯慶公司向本院執行處聲請強制執行（94年執字第
    27626號）。
  (二)本院民事執行處於95年11月1日製作分配表，訂於95年11月
    14日實行分配。分配表記載原告為第3順位抵押權人，受讓
    自臺灣雙日公司，本金1億9580萬3051元，自94年8月11日至
    95 年7月19日按年息百分之五計算之利息為920萬61元，合
    計2 億500萬3112元，獲分配317萬9083元，不足2億182萬
    4029元；被告為第2順位抵押權人，本金701萬6131元，自93
    年4月1日至95年7月19日按年息百分之六計算之利息為96萬
    8803元，合計798萬4934元，獲全額分配。
  (三)被告於95年11月13日聲明異議，主張分配表未將聲明人之積
    欠利息440萬2628元列入分配。
  (四)本院民事執行處於96年1月12日更正分配表，訂於96年1月29
    日重行分配。分配表記載原告為第3順位抵押權人，本金1億
    9580萬3051元，自94年8月11日至95年7月19日按年息百分之
    五計算之利息為920萬61元，合計2億500萬3112元，獲分配0
    元，不足2億500萬3112元；被告為第2順位抵押權人，包括
    1.本金債權701萬6131元，自94年4月1日至95年7月19日按年
    息百分之六計算之利息為54萬7835元；2.債權原本440萬
    2628元；合計1196萬6594元，獲分配1116萬4017元，不足80
    萬2577元。
  (五)原告於96年1月25日聲明異議，主張剔除440萬2628元之利息
    債權。經本院民事執行處於96年2月27日通知原告應於文到
    10 日內提出分配表異議之訴，該函文業於96年3月5日收受
    。
  (六)原告於96年3月9日提起分配表異議之訴。
四、本件爭點如下：
    被告有無承諾免除債務人信誼公司利息440萬2628元。
五、法院之判斷：
  (一)按「債權人或債務人對於分配表所載各債權人之債權或分配
    金額有不同意者，應於分配期日一日前，向執行法院提出書
    狀，聲明異議。」「依前條第一項更正之分配表，應送達於
    未到場之債務人及有利害關係之他債權人。前項債務人及債
    權人於受送達後3日內不為反對之陳述者，視為同意依更正
    分配表實行分配。其有為反對陳述者，應通知聲明異議人。
    」「異議未終結者，為異議之債權人或債務人，得向執行法
    院對為反對陳述之債權人或債務人提起分配表異議之訴。但
    異議人已依同一事由就有爭執之債權先行提起其他訴訟者，
    母庸再行起訴，執行法院應依該確定判決實行分配。債務人
    對於有執行名義而參與分配之債權人為異議者，僅得以第14
    條規定之事由，提起分配表異議之訴。聲明異議人未於分配
    期日起10日內向執行法院為前二項起訴之證明者，視為撒回
    其異議之聲明；經證明者，該債權應受分配之金額，應行提
    存。前項期問，於第40條之1有反對陳述之情形，自聲明異
    議人受通知之日起算」，強制執行法第39條第1項、第40條
    之1及第41條分別定有明文。查：兩造係本院94年度執字第
    27626號清償債務強制執行事件之債權人，被告於95年11月
    13日對本院執行處於95年11月1日北院錦94執黃字第27626號
    函附送分配表上所列債權，未將債務人信誼公司積欠系爭利
    息列入分配，依強制執行法第39條聲明異議，本院執行處認
    為有理由，重製強制執行金額計算書分配表，列入系爭利息
    債權，並訂於96年1月29日重新分配，嗣原告於96年1月25日
    聲明異議，認為系爭利息債權應予剔除，因被告表示反對，
    本院民事執行處乃於96年2月27日北院錦94執黃字第27626號
    函知原告應於10日提起分配表異議之訴，原告係於96年3月5
    日收受本院民事執行處上開通知，旋於96年3月9日提起本訴
    ，業經本院依職權調閱94年執字第27626號執行卷宗查核無
    誤，併有原告起訴狀所蓋本院收狀章戳可考（見本院卷第5
    頁），是原告起訴合於上開強制執行法之規定，合先敘明。
  (二)兩造是否有免除系爭利息債權協議？
  1.按當事人主張有利於己之事實者，就其事實有舉證之責任，
    民事訴訟法第277條前段定有明文。原告主張信誼公司負責
    人乙○○與被告債權管理部襄理戊○○已就免除系爭利息債
    權達成協議云云，為被告所否認，並以上揭情詞置辯。
  2.經查：原告起訴主張原告與被告及債務人間曾就本件強制執
    行分配乙事進行協商，並達成協議，被告承諾就債務人因保
    證債務所生之系爭利息債權不予追究云云（見本院卷第6頁
    ），復陳稱被告及債務人信誼公司前於94年5月間就被告對
    信誼公司之票據、保證等債權協商（見本院卷第40頁），前
    後指陳內容歧異，已難採信；又證人乙○○於本院審理時證
    稱：「94年初在被告資產管理部仁愛路處，協商解除信誼公
    司保證債務，並討論信誼公司還要償還多少錢，我希望還
    350 萬元就好了，但廖說要內部簽呈，後來我打電話問戊○
    ○，戊○○稱被告不同意只還350萬元，我問戊○○究竟要
    還多少錢，戊○○說要把本金還掉，並告知我本金約七百多
    萬元，至少要還本金，並寫申請書，再來幫我申請，後來我
    有將申請書交給戊○○，但我不知申請結果如何，因為後來
    就沒有下文」等語（見本院卷第57頁反面至第58頁），證人
    戊○○亦結證：「我有收到上開申請書，細節我不記得，但
    我確認沒有協商成功」、「因為被告沒有跟信誼公司簽訂任
    何協議」、「被告與客戶協商若有成立，一定會跟客戶簽立
    書面契約」等語（見本院卷第58頁反面至第59頁），可見信
    誼公司負責人乙○○固有意與被告協商免除系爭利息債務，
    經被告負責接洽之承辦人戊○○告以須提出申請、報請主管
    書面同意始可，按契約當事人約定其契約須用一定之方式者
    ，在該方式未完成前，推定其契約不成立，為民法第166條
    所明定，依證人戊○○、乙○○所證述內容，足徵信誼公司
    與被告間就減免利息債權事，有為契約須待信誼公司提出書
    面申請，再經被告核准方式完成，始行成立之意思，依原告
    所提出之申請書內容，並未有信誼公司及負責人簽名或蓋章
    ，更無經被告核可同意之相關記載，有該協議書可參（見本
    院卷第42頁），尚難謂被告已同意免除信誼公司系爭利息債
    權，遑論乙○○亦坦言：不知申請結果如何，先前與被告協
    議均有簽訂書面等語（見本院卷第58頁），猶見被告並未以
    書面承諾信誼公司免除系爭利息債務至明。
  3.又所謂默示之意思表示，係指依表意人之舉動或其他情事，
    足以間接推知其效果意思者而言，若單純之沈默，則除有特
    別情事，依社會觀念可認為一定意思表示者外，不得謂為默
    示之意思表示（最高法院29年上字第762號判例意旨參照）
    。證人乙○○雖證稱：「因為十幾年來，被告都沒有向我要
    利息，我認為只要還七百多萬元本金即可，不用還利息」云
    云（見本院卷第58頁），惟依被告提出乙○○就信誼公司因
    票據責任分別於88年11月27日、89年6月20日、90年8月10日
    所簽訂之債務承擔契約及分期還款切結書均有利息約定，各
    有該契約書可考（見本院卷第62至69頁），被告多年來未向
    債務人信誼公司請求清償包括利息在內之債務，充其量不過
    因時間經過而次第發生請求權消滅時效之效果而已，亦難謂
    被告有免除利息債務之默示意思表示。
  4.再者，被告於94年8月19日就本院94年度執字第27626號強制
    執行事件聲請參與分配行使抵押權聲請狀，參與分配請求金
    額為1141萬8759元，及其中701萬6131元自94年4月1日起至
    清償日止按年息百分之六計算之利息，有該聲明狀可稽（見
    本院卷第70頁），並經本院查核上開執行卷宗無訛，故原告
    主張因被告早已承諾免除系爭利息債權而於強制執行之初未
    請求列為債權分配云云，委無可採。故原告主張兩造有免除
    系爭利息債務協議或被告已向訴外人信誼公司承諾免除系爭
    利息債務云云，即無可取。
六、綜上所述，原告主張被告虛列陳報系爭利息債權，應予自分
    配表剔除云云，為無理由，應予駁回。又假執行宣告僅限於
    財產權給付判決始得為之，本件原告提起分配表異議之訴，
    核其性質為形成判決，且原告並未聲請假執行，故被告聲明
    如受不利判決，願供擔保請准宣告免為假執行，顯係贅載，
    並無依據，附此指明。
七、本件為判決之基礎已臻明確，兩造其餘之攻擊或防禦方法及
    未經援用之證據，經本院斟酌後，認為均不足以影響本判決
    之結果，亦與本案爭點無涉，自無逐一詳予論駁之必要，併
    此敘明。
八、據上論結：原告之訴為無理由，依民事訴訟法第78條，判決
    如主文。
中　　華　　民　　國　　96　　年　　8 　　月　　31　　日
                  民事第五庭    法　官　胡宏文
以上正本係照原本作成
如對本判決上訴，須於判決送達後20日內向本院提出上訴狀
中　　華　　民　　國　　96　　年　　9 　　月　　1 　　日
                    　　　　　　書記官　曾寶生
